臺灣高等法院刑事判決　　　　　　　　　　　　　九十三年度交上易字第二五三號
　　上　訴　人
　　即　被　告　乙○○
右上訴人因過失傷害案件，不服臺灣板橋地方法院九十三年度交易字第八○號，中華
民國九十三年八月三十一日第一審判決（起訴案號：臺灣板橋地方法院檢察署九十三
年度偵字第六一七○號），提起上訴，本院判決如左：
    主  文
原判決撤銷。
乙○○從事業務之人，因業務上之過失傷害人，處拘役伍拾日，如易科罰金，以參佰
元折算壹日。
    事  實
一、乙○○曾於民國八十年間，因傷害案件，經臺灣板橋地方法院判處拘役五十日，
    又因侵占案件，經臺灣板橋地方法院於九十一年六月二十七日，以九十一年度自
    字第一九一號判處有期徒刑四月，上訴後，經本院於九十一年十月八日判決上訴
    駁回，緩刑二年。平日為營業小客車駕駛人，係以駕駛營業小客車為業務之人。
    於九十三年二月五日上午七時三分許，駕駛車牌號碼九Ｃ─九五二號營業小客車
    ，沿臺北縣新莊市○○街由福壽街往長青街方向行駛，途經福樂街與復興路二段
    路口前時，應注意車前狀況並隨時採取必要之安全措施，而當時雖為雨天，但日
    間有自然光、視距良好、路面無缺陷及障礙物，並無不能注意之情形，竟疏於注
    意貿然前進，致其車頭不慎撞擊適沿前揭復興路二段往中港路方向行經該路口，
    由甲○○所駕駛之車牌號碼ＡＰＫ─五八九號重型機車右側車身及甲○○之右腳
    ，使甲○○人車倒地並受有右腳踝遠端脛骨及腓骨骨折之傷害。乙○○於肇事後
    在警員前往現場處理尚未知悉肇事人前，在場向警員自首為肇事者並接受裁判。
二、案經被害人甲○○訴由臺北縣政府警察局新莊分局報請臺灣板橋地方法院檢察署
    檢察官偵查起訴。
    理  由
一、訊據被告乙○○雖對於右揭時地駕車撞及告訴人甲○○上開機車之右側車身，並
    造成告訴人受有上開傷害等情坦承屬實，惟矢口否認有何業務過失傷害犯行，辯
    稱：當時其行向為綠燈，是告訴人闖紅燈，其才會閃避不及撞上告訴人，其並無
    過失云云。
二、經查：
（一）被告駕車於上開時地與告訴人發生車禍，造成告訴人受有傷害之事實，業據被
      告供承不諱，並經告訴人指訴綦明，且有行政院衛生署臺北醫院診斷證明書（
      見第二二八九號偵查卷第二一頁）、道路交通事故現場圖（見第二二八九號偵
      查卷第十三頁）、道路交通事故調查表（見第二二八九號偵查卷第十四、十五
      頁）、現場及車損照片十二張（見第二二八九號偵查卷第二二至二七頁）在卷
      可稽。
（二）告訴人與被告互指因對方闖紅燈而肇事，而證人即當時行經該處駕駛車牌號碼
      八Ｋ─二四五七號自用小客車之丙○○於警詢時證述：被告有請其作證說被告
      之行向為綠燈，但其被嚇得不記得究竟是紅燈還是綠燈（見第二二八九號偵查
      卷第十一頁），尚無從確認事發當時之燈號為何。然觀道路交通事故現場圖及
      現場照片所示，福樂街為雙向各一車道，其中往福壽街方向之車道寬三點六公
      尺，加計與路緣之寬度一點四公尺，即為五公尺；而被告營業小客車撞及告訴
      人機車之地點，係位於該交岔路口內福樂街往長青街方向之車道外側，亦即車
      禍發生當時告訴人之機車已行經路口超過一半以上，距離顯在五公尺以上。又
      被告係以車頭撞及告訴人之機車右側，可見當時告訴人之機車已經進入路口一
      段時間，故不論當時被告之號誌是否為綠燈，如其於通過交岔路口時能注意車
      前狀況，謹慎行進，自有足夠之時間查知告訴人之機車自左方行駛而來，進而
      採取必要之安全措施以避免車禍發生。況依證人丙○○於警詢中所述：「還沒
      有過復興路時，有一部營小客車由我車輛右側行駛過去，在我右前方撞上一部
      機車」（見第二二八九號偵查卷第十一頁），被告亦供稱：「我到路口的時候
      已經綠燈了，但是前面那個女孩子，就是前面說的證人（即丙○○），開車好
      像要左轉而且擋在我前面，所以我有從她的右邊稍微繞過去，要往前開」等情
      （見原審卷第二十頁），可知當時被告係從證人丙○○之右側過去。而福樂街
      係雙向各一車道而已，已如前述，被告之前方既為證人丙○○之自用小客車，
      則被告僅能由車道外側靠近路緣之處駛向路口，此亦與本件撞擊地點位於車道
      外側相符，而被告此時左側之視線自然為證人丙○○之自用小客車所擋住，則
      被告顯因而疏未注意車前狀況，而未發現告訴人之機車正從左側而來通過路口
      ，並及時採取必要之安全措施以致肇事。
（三）按車輛行駛時，駕駛人應注意車前狀況，並隨時採取必要之安全措施，道路交
      通安全規則第九十四條第三項定有明文，被告駕車自應注意上開規定。事發當
      時雖為雨天，但為上午七時許，有日間自然光、視距良好、路面無缺陷及障礙
      物，有道路交通事故調查表及現場照片在卷可參。詎被告疏未注意車前狀況，
      並採取必要之安全措施，貿然行進以致肇事，自具有過失。而於燈號變換，交
      岔路口車輛往來中，尤應注意上開規定，以避免肇事，非並如被告所辯未闖紅
      燈即可不注意車前狀況並隨時採取必要之安全措施。又告訴人因本件車禍而受
      有上開傷害，被告之過失行為與告訴人之受傷結果間，顯有相當因果關係。
（四）另本案經送請臺灣省臺北縣區車輛行車事故鑑定委員會鑑定，認雙方各執一詞
      ，無法認定何者未依號誌指示行駛，無法據以鑑定，有該委員會九十三年四月
      二十七日北鑑字第九三○四二一號函在卷可參（見原審卷第十五、十六頁）。
      惟本件既已足認定被告上開過失，自不因無法鑑定何人未依號誌指示行駛而影
      響上開過失之認定。
（五）綜上所述，本件事證明確，被告犯行堪以認定。至被告請求再傳訊證人丙○○
      以證明當時之燈號為何，經原審及本院傳訊均未到庭，且證人丙○○已於警詢
      時表示不記得燈號為何，被告對上開警詢筆錄之證據能力亦未表示異議，且關
      於此點與被告未注意車前狀況並採取必要安全措施之過失認定並無關連，自無
      再予訊問之必要。
三、被告為營業小客車駕駛人，係以駕駛營業小客車為業務之人，據其供承在卷，因
    業務上之過失致告訴人受有上開傷害，核係犯刑法第二百八十四條第二項前段之
    業務過失傷害罪。又被告於肇事後未被有偵查權之公務員或機關發覺其為犯嫌前
    ，留在事故現場向到場處理之警員自首犯行，進而接受裁判，有臺北縣政府警察
    局新莊分局交通分隊所製作之交通事故肇事人自首情形紀錄表在卷足憑（見第二
    二八九號偵查卷第十八頁），應依刑法第六十二條前段之規定減輕其刑。至被告
    雖否認有過失，係屬訴訟上防禦權之行使，不影響自首之效力。
四、原審認被告所犯罪證明確，予以論罪科刑，固非無見。惟被告本件過失情節非重
    ，原審遽以量處有期徒刑五月，實嫌過苛。被告上訴，仍否認有過失，雖無足採
    ，惟原判決既有可議，自應由本院予以撤銷改判。爰審酌被告曾於八十年間，因
    傷害案件，經臺灣板橋地方法院判處拘役五十日，又因侵占案件，經臺灣板橋地
    方法院於九十一年六月二十七日，以九十一年度自字第一九一號判處有期徒刑四
    月，上訴後，經本院於九十一年十月八日判決上訴駁回，緩刑二年，有本院被告
    全國前案紀錄表在卷可按，過失情節非重及告訴人所受傷勢、被告犯後態度，尚
    未賠償告訴人所受損害等一切情狀，量處如主文所示之刑，並諭知易科罰金之折
    算標準。
據上論斷，應依刑事訴訟法第三百六十九條第一項前段、第三百六十四條、第二百九
十九條第一項前段、刑法第二百八十四條第二項前段、第六十二條前段、第四十一條
第一項、罰金罰鍰提高標準條例第一條前段、第二條，判決如主文。
本案經檢察官郭弘佑到庭執行職務。
中　　　華　　　民　　　國　　九十三　　年　　 十二 　　月　　　十　　　日
                              臺灣高等法院交通法庭
                                  審判長法  官  楊  照  男
                                        法  官  江  振  義
                                        法  官  王  詠  寰
右正本證明與原本無異。
不得上訴。
                                        書記官  駱  麗  君
中　　　華　　　民　　　國　　九十三　　年　　 十二 　　月　　　十　　　日
附錄：本案論罪科刑法條全文
刑法第二百八十四條
因過失傷害人者，處六月以下有期徒刑、拘役或五百元以下罰金，致重傷者，處一年
以下有期徒刑、拘役或五百元以下罰金。
從事業務之人，因業務上之過失傷害人者，處一年以下有期徒刑、拘役或一千元以下
罰金，致重傷者，處三年以下有期徒刑、拘役或二千元以下罰金。
